【裁判字號】    95,裁,504
【裁判日期】    950309
【裁判案由】    虛報進口貨物產地
【裁判全文】
最  高  行  政  法  院  裁  定
                                     95年度裁字第00504號
抗  告  人  升聯國際生物科技股份有限公司
代  表  人  甲○○
上列抗告人因與相對人財政部基隆關稅局間有關虛報進口貨物產
地事件，抗告人不服臺北高等行政法院中華民國94年4月27日93
年度訴字第3158號裁定，提起抗告，本院裁定如下：
    主  文
抗告駁回。
抗告訴訟費用由抗告人負擔。
    理  由
一、按抗告法院認抗告為不合法或無理由者，應為駁回抗告之裁
    定。
二、抗告意旨略謂：按訴願法第80條規定，提起訴願因逾法定期
    間而為不受理時，原行政處分顯屬違法或不當者，原行政處
    分機關或其上級機關得依職權撤銷或變更之。查本件抗告人
    確係向香港商安信奈米科技集團訂購系爭貨品，香港力偉製
    衣廠當時亦尚在營運中。嗣後香港力偉製衣廠於出貨後雖然
    停業，惟其停業不足推論先前生產系爭貨物之事實。相對人
    僅於香港力偉製衣廠結業後始向之查證，則該已結業之工廠
    已無人力留守，無法立即提供相關文件，乃理所當然。相對
    人據此推論香港力偉製衣廠有虛偽之嫌，邏輯上有待商榷。
    再者，力偉製衣廠位於香港，本國與香港並無行政互助協定
    ，無法苛責位於香港私人公司必須積極配合相對人之調查，
    相對人不得因該位於香港之私人公司回應不積極，即逕子認
    定系爭貨物係產自大陸，並課處抗告人高額罰鍰，其行政處
    分顯然不當。另抗告人係響應政府發展生物技術成立之生物
    科技公司，而此類專業公司需求大量之實驗場所與技術配合
    。為尋求足夠之場地設備與技術支援，抗告人必須多次搬遷
    公司位址，而系爭復查決定書交寄時，正值抗告人搬遷，人
    事調動承辦人離職，故抗告人及負責人並未即時受領復查決
    定，而係於事後始由離職員工處輾轉收悉該復查決定書，則
    於前開時點是否謂復查決定已經合法送達，不無疑義。綜上
    所述，原處分顯係不當，且遲誤法定期間不可歸責抗告人，
    則該送達程序顯有可議。再參酌訴願法第80條及行政訴訟法
    第91條回復原狀之法理，原裁定未審酌相關情況逕予駁回抗
    告人之起訴，尚有違誤。況抗告人提起訴願之受理機關乃財
    政部，原裁定卻誤為行政院勞工委員會，則原裁定顯有瑕疵
    ，應予廢棄。
三、原裁定以：本件抗告人因虛報進口貨物產地事件不服相對人
    於民國（下同）93年3月10日所為之復查決定書，查上開復
    查決定書係於同年3月16日向抗告人代表人送達，此有抗告
    人印章及代表人之印章蓋於送達證書附於原處分卷宗可稽，
    又抗告人設址於臺北市，依訴願扣除在途期間辦法第2條之
    規定，無在途期間可扣除。計其提起訴願之期間，應自93年
    3月17日起算，至同年4月15日（星期四）即已屆滿。抗告人
    遲至93年4月26日始向相對人（原裁定誤植為行政院勞工委
    員會）提起訴願，有收文日戳蓋於訴願書可按，揆之前揭說
    明，抗告人提起之訴願已逾法定不變期間，訴願決定機關予
    以不受理，自無不合。抗告人復對之提起行政訴訟，顯非合
    法，乃裁定駁回抗告人在原審之訴。
四、本院查：按訴願之提起，應自行政處分達到或公告期滿之次
    日起30日內為之。且提起訴願逾法定期間或未於訴願法第57
    條所定期間內補送訴願書者，應為不受理之決定，分別為訴
    願法第14條第1項及第77條第2款所明定。查本件抗告人於93
    年3月16日收受復查決定書，此有郵件收件回執附於原處分
    卷可稽。又抗告人設址於臺北市，係在受理訴願機關所在地
    ，無扣除在途期間之適用，本件訴願法定期間應自93年3月
    17日起算至93年4月15日（星期四）即已屆滿。抗告人遲至
    93年4月26日始提起訴願，此有訴願書原本上之收文章可按
    ，已逾訴願法定期間，原裁定以其訴願已逾法定不變期間，
    駁回抗告人之訴，核無違誤。又原裁定將抗告人向相對人提
    起訴願誤植為向行政院勞工委員會提起訴願，雖有未洽，但
    不影響抗告人提起訴願逾法定期間期而應受駁回起訴之結果
    。再者，訴願法第15條規定：「訴願人因天災或其他不應歸
    責於己之事由，至遲誤前條之訴願期間者，於其原因消滅後
    10日內，得以書面明理由向受理訴願機關申請回復原狀。
    但遲誤訴願期間已逾1年者，不得為之。申請回復原狀，應
    同時補行期間內應為之訴願行為。」本件抗告人所主張其因
    公司搬遷人事調動而遲誤訴願法定期間，不可歸責抗告人乙
    節，惟抗告人所主張其因公司搬遷人事調動而遲誤訴願法定
    期間，既非天災，亦非不可歸責於抗告人之事由，致遲誤訴
    願法定期間，且抗告人並未依法向受理訴願機關申請回復原
    狀。又訴願決定已明本件並無訴願法第80條第1項前段所
    定情事，且此部分係原處分若顯屬違法或不當，相對人或其
    上級機關得依職權撤銷或變更之事項，非本件行政訴訟所得
    審究之範圍。綜上所述，本件抗告論旨，指摘原審裁定違誤
    ，求予廢棄，仍應認為無理由，應予駁回。
五、 依行政訴訟法第104條、民事訴訟法第95條、第78條，裁定
如主文。
中    華    民    國    95    年    3     月    9     日
                  第一庭審判長法  官  葉  振  權
                              法  官  鍾  耀  光
                              法  官  吳  明  鴻
                              法  官  劉  鑫  楨
                              法  官  梁  松  雄
以  上  正  本  證  明  與  原  本  無  異
中    華    民    國    95    年    3     月    9     日
                              書記官  陳  盛  信


司法院資訊處製作；財團法人民間司法改革基金會備份。
